【裁判字號】    95,台上,1361
【裁判日期】    950316
【裁判案由】    業務過失致人於死
【裁判全文】
最高法院刑事判決            九十五年度台上字第一三六一號
    上  訴  人  台灣高等法院台中分院檢察署檢察官
    被      告  甲○○
                        號
上列上訴人因被告業務過失致人於死案件，不服台灣高等法院台
中分院中華民國九十四年十一月二十三日第二審更審判決（九十
三年度交上更(一)字第七八號，起訴案號：台灣南投地方法院檢察
署八十九年度偵字第一一七二號），提起上訴，本院判決如下：
    主  文
原判決撤銷，發回台灣高等法院台中分院。
    理  由
本件原判決以公訴意旨略以：被告甲○○係水里交通事業有限公
司之司機，為從事駕駛業務之人，於民國八十八年二月二日下午
二時二十分許，駕駛車牌號碼ＴＩ－五五二號營業砂石車，沿南
投縣竹山鎮○○路，由南投縣竹山鎮德興里往同鎮里方向行
駛；其原應注意車前狀況，隨時採取必要安全措施，及不得超速
行駛，與行駛至無號誌之交岔路口，應減速慢行，作隨時停車之
準備，而依當時情形又無不能注意之情事，明知前方為鯉南路與
舊鯉南路口，係無號誌之交岔路口，竟疏於注意，未留意前方及
交岔路口車輛之動態，而冒然在該限速四十公里之路段，以時速
五十公里至五十五公里之速度，超速行駛；適劉偉騏騎乘車牌號
碼ＪＤＺ－五一○號重型機車，附載何億秀，沿同鎮○○○路行
駛，亦未注意交岔路口車輛動態，即冒然左轉穿越該路口沿鯉南
路往德興里方向行駛。劉偉騏見被告所駕駛之來車時，即往同鎮
○○路一一八之十五號（起訴書及原審判決均誤載為一一八之五
號）方向閃避，惟因被告、劉偉騏二車均煞避不及，被告所駕駛
之前開砂石車右前保險桿，碰撞劉偉騏所騎乘機車車頭，致劉偉
騏、何億秀人車倒地，劉偉騏受有顱內出血、頭部挫傷等傷害，
何億秀受有顱內出血、頭顱骨折等傷害，經送醫後均不治死亡，
因認被告涉犯刑法第二百七十六條第二項業務過失致死罪嫌，惟
經審理結果，認不能證明被告犯罪，爰維持第一審為被告無罪之
判決，駁回檢察官在第二審之上訴，固非無見。
惟查：(一)、原判決以被告雖有超速行為，惟依現場圖所載，鯉南
路交岔路口雙黃線之起點，距被告砂石車左後輪約二十四公尺，
加上被告之煞車痕十四‧六公尺，合計約三八‧六公尺，依「汽
車行駛距離及反應距離一覽表」於時速五十五公里時，駕駛者之
反應距離約為十一‧四四公尺換算結果，及參照被告供稱，其在
六十公尺距離前即已看到被害人機車等情，得知本件被告約在距
交岔路口五十公尺處即開始採取煞車措施，以避免二車發生碰撞
，足證被告發現被害人之機車時，已立即採取避讓行為，並未怠
於採取必要之安全措施甚明。又本件車禍經送中央警察大學鑑定
結果，認定被害人之機車，係在路口南端約二十五公尺處與被告
之貨車車體初始碰撞，據事故現場道路狀況與被告貨車所遺留約
十五公尺長之煞車痕跡，推定被害人機車行駛速度約為被告貨車
之一．三至一．六倍，據被告於警訊所供，行車速度約四十至五
十公里，則被害人機車之行駛速率約為五十二至八十公里，保守
估計推定應有六十公里以上，由於被告之貨車與被害人機車係對
向行駛，被告之反應時間會為被害人機車由反方向駛至而縮短，
造成被告雖有向右偏閃仍反應不及而肇事，故本案事故發生地點
係在舊鯉南路與新鯉南路岔路口之南約二十五公尺處，其事故發
生原因，為被害人機車劉偉騏騎乘ＪＤＺ－五一○號重型機車後
載何億秀，由秀林里頂林路沿舊鯉南路行駛進入新鯉南路，因故
逆向行駛於北向車道，與對向由被告駕駛之ＴＩ－五五二號貨車
迎面撞及，導致被害人機車騎士劉偉騏與其後座乘客何憶秀傷重
不治死亡，被告大貨車依規定行駛，無肇事因素等情，而為被告
有利之認定。但查若被告當時未超速而以時速四十公里行駛，則
依「汽車行駛距離及反應距離一覽表」所載，反應距離只需八．
三二公尺，加計依「一般公路汽車煞車距離、行車速度對照表」
所載，時速四十公里之煞車距離八．四公尺（以一年至三年乾燥
路面情況計算），僅需十六．七二公尺即可煞停，依此情況，是
否仍不能免本件車禍之發生？反之，若能避免本件車禍之發生，
則能否認被告超速行為與被害人之死亡無因果關係？無須負業務
上過失致人於死之罪責，非無再行研酌之餘地，原判決率為有利
被告之認定，非無調查職責未盡及判決不備理由之違誤。(二)、原
判決採認中央警察大學鑑定意見，以：「據事故現場道路狀況與
被告貨車所遺留約十五公尺長之煞車痕跡，推定被害人機車行駛
速度約為被告貨車一．三至一．六倍」，而被告所供行車速度約
四十至五十公里，則被害人機車之行駛速率約為五十二至八十公
里，保守估計推定應有六十公里以上等情。惟被害人當時行車速
度與本案判斷被告是否應負過失責任至有關連，而原判決上開論
述與證人黃達凱、王仕琪證稱被害人劉偉騏當時時速為三十五公
里並不相符，且被告貨車所遺留約十五公尺長之煞車痕跡以及現
場道路狀況，如何得以推演出被害人機車行駛速度約為被告貨車
行駛速度之一．三至一．六倍，並不明確，原判決未再進一步查
證並說明其理由，亦有應於審判期日調查之證據未予調查及理由
不備之違誤。以上或為上訴意旨所指摘，或為本院得依職權調查
之事項，應認原判決仍有撤銷發回更審之原因。
據上論結，應依刑事訴訟法第三百九十七條、第四百零一條，判
決如主文。
中    華    民    國  九十五  年    三    月  十六    日
                      最高法院刑事第七庭
                          審判長法官  呂  潮  澤
                                法官  吳  昆  仁
                                法官  孫  增  同
                                法官  趙  文  淵
                                法官  吳      燦
      本件正本證明與原本無異
                                      書  記  官
中    華    民    國  九十五  年    三    月  二十二  日
                                                Ｒ


司法院資訊處製作；財團法人民間司法改革基金會備份。
